臺灣臺南地方法院刑事判決
111年度訴字第684號
公  訴  人  臺灣臺南地方檢察署檢察官
被      告  林思華



選任辯護人  陳育騰律師
            王聖傑律師
上列被告因違反毒品危害防制條例案件，經檢察官提起公訴（11
1年度偵字第4013號），本院判決如下：
    主  文
丙○○犯販賣第三級毒品而混合二種以上之毒品罪，處有期徒刑柒
年陸月。
    事  實
一、丙○○明知Mephedrone、Methyl-N,N-Dimethylcathinone均係
    毒品危害防制條例第2條第2項第3款列管之第三級毒品，不
    得擅自販賣，竟意圖營利，基於販賣混合含有第三級毒品咖
    啡包之犯意，於民國110年8月1日上午11時許，駕駛車牌號碼
    000-0000號自用小客車至址設臺南市○○區○○○街000巷00號之
    皇家汽車旅館前，將摻有上揭第三級毒品成分之咖啡包6包
    ，以賒帳方式，販賣予乙○○並完成交付。嗣因警查獲乙○○持
    有上揭部分毒品咖啡包後，循線溯源追查，始查悉上情。
二、案經臺南市政府警察局第四分局報告臺灣臺南地方檢察署檢
    察官偵查起訴。
    理  由
一、程序方面：
  ㈠按被告以外之人於審判外之言詞或書面陳述，除法律有規定
    者外，不得作為證據，刑事訴訟法第159條第1項定有明文。
    而證人乙○○、甲○○於警詢之證述，本質上係被告以外之人於
    審判外之陳述，經被告之辯護人爭執其證據能力（本院卷第
    39頁），且證人乙○○、甲○○先前於司法警察調查中所為之陳
    述，何以具有較可信之特別情況，亦未見檢察官提出釋明。
    本院無從就上揭證人陳述時之外部附隨環境、狀況或條件等
    相關事項，如陳述人之態度，與詢問者之互動關係，詢問者
    之態度與方式，是否告知陳述人之權利，有無違法取供等情
    狀，予以觀察，致難以綜合判斷證人陳述時之外在、客觀條
    件有無獲得確保，即就該筆錄於形式上是否具有真實可能性
    之客觀基礎，而可能信為真實之情形，無從判斷，故證人乙
    ○○、甲○○之警詢筆錄應認對被告不具證據能力，本院就上開
    證據即不予以斟酌，合先敘明。至於證人乙○○、甲○○之偵訊
    具結筆錄，因檢察官代表國家偵查犯罪、實施公訴，依法其
    有訊問被告、證人及鑑定人之權，而實務運作時，偵查中檢
    察官向被告以外之人所取得之陳述，原則上均能遵守法律規
    定，不致違法取供，其可信性極高，符合取證之合法程序，
    未見「顯有不可信」之情況，且證人乙○○、甲○○亦於審判期
    日到庭接受詰問，已保障被告之對質詰問權，故上開證詞雖
    於審判外所為，但應為傳聞證據之例外，具有證據能力。
  ㈡再者，被告以外之人於審判外之陳述，經當事人於審判程序
    同意作為證據，法院審酌該言詞陳述或書面陳述作成時之情
    況，認為適當者，亦得為證據。當事人、代理人或辯護人於
    法院調查證據時，知有第159條第1項不得為證據之情形，而
    未於言詞辯論終結前聲明異議，視為有前項之同意，刑事訴
    訟法第159條之5定有明文。經查，本案中就被告以外之人於
    審判外之陳述，除上揭對證據能力有所爭執之部分外，就其
    餘本院以下認定犯罪事實所援引具傳聞性質之言詞或書面證
    據，關於證據能力方面，被告及其辯護人均同意具證據能力
    ，亦均未於本案言詞辯論終結前聲明異議，而本院審酌該等
    審判外陳述作成當時之過程、內容、功能等情況綜合判斷，
    認具備合法可信之適當性保障而具證據能力，得採為認定事
    實之基礎。
　㈢本判決下列所引用之其餘文書證據，並無證據證明係公務員
    違背法定程序所取得，亦無顯有不可信之情況，且經本院於
    審理期日提示予被告及其辯護人辨識而為合法調查，該等證
    據自得作為本案裁判之資料。
二、認定犯罪事實所憑之證據及理由：
  ㈠訊據被告固坦承有於110年8月1日上午11時許，在址設臺南市○
    ○區○○○街000巷00號之皇家汽車旅館前與乙○○碰面等情不諱
    ，惟矢口否認有販賣第三級毒品予乙○○之犯行，辯稱：伊與
    證人乙○○碰面係因伊前妻甲○○委託伊購買香菸云云。
　㈡經查：
　⒈被告有於110年8月1日上午11時許，駕駛車牌號碼000-0000號
    自用小客車至址設臺南市○○區○○○街000巷00號之皇家汽車旅
    館前，與證人乙○○碰面等情，業據被告所不爭執，核與證人
    乙○○於偵訊及本院審理時證述相符，且有車牌號碼000-0000
    號車輛詳細資料報表1份，暨監視器檔案光碟片暨監視器畫
    面翻拍照片5張（警卷第43頁至第47頁、第75頁），此部分
    之事實，應堪予認定。
　⒉被告雖以前詞置辯，惟證人乙○○於偵訊證稱：其在110年8月1
    日凌晨時，在皇家汽車旅館叫傳播陪同，透過傳播得知被告
    有在賣毒品咖啡包，當天上午，其有向被告購買毒品咖啡包
    ，一包400元，其總共買了2,400元，當天被告開一台白色的
    汽車前來汽車旅館，被告坐在駕駛座，其站在車旁邊，被告
    就把毒品給其……拿毒品咖啡包的時候其沒給錢，當初其是想
    在下午一起將坐檯費跟毒品咖啡包的錢匯給被告，但下午其
    未依約匯款時，被告就到汽車旅館找其，後來汽車旅館就報
    警等語；又於本院審理時證稱：當天是其下樓前往被告的車
    子拿毒品咖啡包，之後再返回汽車旅館……因為當下其錢不夠
    ，被告同意其以賒帳方式購買毒品咖啡包……本來其允諾當天
    下午兩點到兩點半匯毒品咖啡包跟延長傳播的錢……其預計請
    其母親匯款，想不到被告提早到汽車旅館，後來因為汽車旅
    館報警後就一直未付錢等語（偵卷第33頁至第37頁、本院卷
    第115頁至第125頁）。而證人乙○○與被告間除證人乙○○尚積
    欠傳播費外，並無宿怨，業經被告與證人乙○○當庭肯認明確
    ，證人乙○○經檢察官、本院告以偽證罪之處罰規定後，應當
    無甘冒偽證罪刑受罰之風險，執意指稱被告有以一定代價交
    付毒品之理，而證人乙○○當庭面對被告，神色自然未見異狀
    ，且供述前後一致，是證人乙○○既能詳陳其購買毒品之對象
    、購買毒品種類、交易地點、數量、價格等細節，所述內容
    又與微信對話紀錄相符（警卷第55頁至第63頁），可見證人
    乙○○所言非虛，而上開微信對話紀錄雖未明確談及會面之目
    的，但綜合其等前後語意、交談情境及時機等諸般情狀，核
    與現今毒品交易之實務現況中，常見之兩方約定見面交易之
    方式相符。佐以證人乙○○有施用毒品咖啡包之經驗，可見其
    有購買毒品之需求，且依其自身經驗亦能證實購入毒品之類
    別，而證人曾銘向被告購得之毒品咖啡包經警扣案後，確檢
    出第三級毒品Mephedrone、Methyl-N,N-Dimethylcathinone
    之成分，此有高雄市立凱旋醫院110年8月16日高市凱醫驗字
    第69259號濫用藥物成品檢驗鑑定書1紙在卷可佐（警卷第67
    頁），益徵證人乙○○於偵訊及本院審理中所述向被告購買毒
    品咖啡包為真。況被告並無販賣毒品之前科記錄，證人乙○○
    亦無因毒品案件經檢察官起訴之刑事記錄，此有其等之臺灣
    高等法院被告前案紀錄表在卷可稽，當無員警誘導證人乙○○
    為被告不利證述之可能，足證證人乙○○於偵訊及本院審理時
    ，應無攀誣被告之舉。
　⒊再者，證人甲○○（即被告前妻）於本院審理時證稱：其當天
    是到汽車旅館當傳播小姐，其有跟證人乙○○提到被告有在賣
    毒品咖啡包，因為證人乙○○手機無法聯繫，才用其手機與被
    告聯繫，證人乙○○與被告約定以匯款方式交易毒品，被告才
    會傳匯款資料到其手機內，後來被告到汽車旅館時，有傳訊
    息說到了，證人乙○○就下去拿毒品咖啡包，但證人乙○○卻沒
    依時間匯款，被告就有到汽車旅館找證人乙○○，被告到後沒
    多久其就先離開了等語（本院卷第105頁至第114頁），與證
    人乙○○證述向被告購毒之情節大致相符，而被告雖一再辯稱
    伊於110年8月1日上午11時許，與證人乙○○碰面之目的為替證
    人甲○○送菸，然如僅替證人甲○○送菸，何以係由與被告毫不
    熟悉之證人乙○○與被告碰面？如被告所稱在微信對話中，傳
    帳號之目的在於匯款傳播費，則何以需用如此隱諱之方式對
    話？如被告所稱在微信對話中，「6」是指「6包菸」，何以
    證人甲○○先提到「6」被告回一個OK貼圖後，證人甲○○才對
    被告表示「可幫買菸嗎」？在在顯示與常情相悖，顯見被告
    所辯均屬顯屬臨訟卸責之詞，不足採信。而證人甲○○雖為被
    告之前妻，前或存有一定之糾紛，然販賣毒品屬重罪，證人
    甲○○並無故意陷被告入罪之動機，況證人甲○○於本院審理時
    當庭面對被告，仍為對被告不利之證述，期間神色未見異常
    ，被告面對證人甲○○之證述，無當庭表示遭污衊之舉，亦無
    與證人甲○○對質之請求，面對證人甲○○之證述，僅平淡表示
    「由辯護人表示」，是被告空言否認其有販賣毒品咖啡包予
    證人乙○○，顯不足採。至於辯護人以證人乙○○、甲○○證述些
    微之不同，而主張證人乙○○、甲○○證述不可採，然因個人教
    育程度、生活經驗、語言習慣之不同，渠表達意思之能力與
    方式，亦容易產生差異，故供述證據常受陳述人個人觀察與
    認知事物能力、記憶存取與退化程度、言語表達與描述能力
    、誠實意願、利害關係、用字遣詞嚴謹程度、對所詢問題理
    解力、主觀好惡與情緒作用、筆錄製作人之理解與記錄能力
    等不同，而有對相同事物歧異供述之情形發生，是此歧異之
    原因，未必絕對係出於虛偽或記憶受外力污染所致，而證人
    乙○○、甲○○雖就與被告販賣毒品咖啡包之細節略有出入，然
    證人乙○○、甲○○就被告販賣毒品咖啡包證述大致相符，已如
    上述，則乙○○、甲○○或係因個人因素考量而對細節迴避，當
    無以此些微之瑕疵，即驟認其等證述均不可採信，附此敘明
    。
　㈢按販賣毒品之行為，本無一定之公定價格，是其各次買賣價
    格，當亦各有差異，或隨供需雙方之資力、關係之深淺、需
    求之數量、貨源充裕與否、販賣者對於資金之需求如何，殷
    切與否，以及政府查緝之態度，進而為各種不同之風險評估
    ，而為機動性調整，是其價格標準，自非一成不變。況且，
    販賣者從各種「價差」或「量差」或係「純度」謀取利潤方
    式，或有差異，然其所圖利益之非法販賣行為目的，則屬相
    同，並無二致。因之，販賣利得，除經行為人（被告）坦承
    ，或其價量至臻明確，確實難以究其原委。但依一般民眾普
    遍認知毒品之非法交易，向為政府查禁森嚴，且重罰不寬貸
    ，衡諸常情，倘非有利可圖，絕無平白甘冒被重罰高度風險
    之理，從而，舉凡其有償交易，除足反證其確另基於某種非
    圖利本意之關係外，通常尚難因無法查悉其買進、賣出之差
    價，而諉無營利之意思，或阻卻販賣犯行之追訴（最高法院
    87年度台上字第3164號判決意旨參照）。況查，販賣毒品之
    行為，係行為人基於營利之目的，而販入或賣出毒品而言。
    販賣毒品者，其主觀上須有營利之意圖，且客觀上有販賣之
    行為即足構成，至於實際上是否已經獲利則非所問。即於有
    償讓與他人之初，係基於營利之意思，並著手實施，而因故
    無法高於購入之原價出售，最後不得不以原價或低於原價讓
    與他人時，仍屬販賣行為。必也始終無營利之意思，縱以原
    價或低於原價有償讓與他人，方難謂為販賣行為，而僅得以
    轉讓罪論處（最高法院93年度台上字第1651號判決意旨參照
    ）。查毒品價昂，被告與證人乙○○並無交情，豈敢甘冒遭刑
    事追訴之風險，以約定一定之代價，將毒品咖啡包交付予證
    人乙○○，自係其間有利可圖，足見被告主觀上確有營利之意
    圖甚明。被告有於事實欄所示之時、地販賣第三級毒品應堪
    予認定。
　㈣綜上，本件事證明確，被告上開犯行，足以認定，應依法論
    科。
三、論罪科刑： 
　㈠犯前5條之罪而混合2種以上之毒品者，適用其中最高級別毒
    品之法定刑，並加重其刑至2分之1，毒品危害防制條例第9
    條第3項已有明定。該規定之立法理由揭櫫「本條第3項所稱
    之混合，係指將2種以上之毒品摻雜調合，無從區分而言(如
    置於同一包裝)。依目前毒品查緝實務，施用混合毒品之型
    態日益繁多，且因混合毒品之成分複雜，施用後所造成之危
    險性及致死率均高於施用單一種類者，為加強遏止混合毒品
    之擴散，爰增訂第3項，規定犯第4條至第8條之罪，而有混
    合2種以上毒品之情形者，加重其刑至二分之一。另本項係
    屬分則之加重，為另一獨立之犯罪型態，如其混合2種以上
    毒品屬不同級別，應依最高級別毒品所定之法定刑，並加重
    其刑至二分之一，例如販賣混合第三級及第四級毒品者，依
    販賣第三級毒品之法定刑處斷，並加重其刑至二分之一；如
    屬同一級別者，因無從比較高低級別，則依各該級別毒品所
    定之法定刑，加重其刑至二分之一，併予敘明」(毒品危害
    防制條例第9條第3項109年1月15日立法理由參照)。是自應
    認在販賣混合相同級別毒品之情況下，仍應依毒品危害防制
    條例第9條第3項之規定，加重其刑至2分之1。查系爭混合毒
    品咖啡包含有Mephedrone、Methyl-N,N-Dimethylcathinone
    ，2種第三級毒品成分，有前揭鑑定書在卷可證，自該當混
    合2種以上毒品之客觀構成要件。是核被告所為，係犯毒品
    危害防制條例第9條第3項、第4條第3項之販賣第三級毒品而
    混合二種以上之毒品罪；公訴意旨認被告係犯毒品危害防制
    條例第4條第3項之販賣第三級毒品罪，尚有未洽，惟起訴基
    本事實相同，爰依法變更起訴法條，並當庭告知被告變更之
    罪名後許其陳述意見（本院卷第102頁），並給予被告及辯
    護人辨明之機會，已無礙被告訴訟防禦權之行使，爰依法變
    更起訴法條。
  ㈡又被告就犯罪事實欄所示，販賣第三級毒品而混合二種以上
    之毒品前，無證據顯示其所持有之第三級毒品數量已達純質
    淨重5公克以上，是該持有行為並不構成犯罪，自無持有之
    低度行為應為販賣之高度行為所吸收之吸收關係存在。再者
    ，被告販賣之第三級毒品混合二種以上毒品，應依上揭規定
    ，適用販賣第三級毒品之法定刑，並加重其刑。又按被告構
    成累犯之事實及應加重其刑之事項，均應由檢察官主張並具
    體指出證明之方法後，經法院踐行調查、辯論程序，方得作
    為論以累犯及是否加重其刑之裁判基礎（最高法院110年度
    台上大字第5660號裁定主文參照）。經查，本案起訴書既未
    記載被告構成累犯之事實，亦未請求對本案被告犯行依累犯
    規定加重其刑，此有本案起訴書附卷可查，是依前揭說明，
    本院審酌偵查及公訴檢察官均未就被告構成累犯、應以累犯
    規定加重其刑等事項為任何主張，為落實中立審判之本旨、
    保障被告受公平審判之權利，爰不職權調查、認定本案被告
    是否構成累犯以及有無依累犯規定加重其刑之必要，但仍依
    刑法第57條第5款規定，將本案被告可能構成累犯之前科、
    素行資料列為本案犯行之量刑審酌事由，而對本案被告所應
    負擔之罪責予以充分評價，附此敘明。
　㈢爰審酌被告非法販毒謀利，無視於國家防制毒品危害之禁令
    ，戕害他人之身心發展，犯下本案之販賣毒品行為，其所為
    未能正視毒品所可能對他人健康造成之戕害，及對社會治安
    之危害，而恣意販賣毒品予他人，且犯後飾詞狡辯，實不宜
    寬待，惟念其販賣毒品之次數、對象均僅一，並無廣為散發
    毒害之情，兼衡被告前有公共危險之前科，自陳高中肄業之
    智識程度，已婚，現以保全為業，及本案犯罪動機、情節、
    智識程度等一切情狀，量處如主文所示之刑。
　㈣末按在販賣毒品之場合，如出售者業將毒品交付買方，無論
    已否收得對價，既已易手，祇能在該買方犯罪之宣告刑項下
    ，為沒收銷燬之諭知，尚無列為賣方犯罪從刑之餘地（最高
    法院100年度台上字第654號刑事判決可供參照）。查扣案之
    咖啡包，經送鑑定後，雖檢出第三級毒品成分，有上開鑑驗
    書附卷可查，然此為被告販賣予證人乙○○之毒品，且交付予
    證人乙○○，依上開說明，自無從在本案宣告沒收，附此敘明
    。 
據上論斷，應依刑事訴訟法第299條第1項前段、第300條，毒品
危害防制條例第4條第3項、第9條第3項，判決如主文。
本案經檢察官白覲毓提起公訴，檢察官蘇聖涵、丁○○到庭執行職
務。
中　　華　　民　　國　　111 　年　　10　　月　　25　　日
                  刑事第九庭  審判長法  官   蔡奇秀
                                    法  官   林岳葳
                                    法  官   陳碧玉
以上正本證明與原本無異。
如不服本判決應於收受本判決後20日內向本院提出上訴書狀，並
應敘述具體理由。其未敘述上訴理由者，應於上訴期間屆滿後20
日內向本院補提理由書狀（均須按他造當事人之人數附繕本）「
切勿逕送上級法院」。 
  　　　　　　　　　　　　　　　　　書記官　 詹淳涵　　
中　　華　　民　　國　　111 　年　　10　　月　　25　　日

附錄本件論罪科刑法條全文：
毒品危害防制條例第4條
製造、運輸、販賣第一級毒品者，處死刑或無期徒刑；處無期徒
刑者，得併科新臺幣3千萬元以下罰金。
製造、運輸、販賣第二級毒品者，處無期徒刑或10年以上有期徒
刑，得併科新臺幣1千5百萬元以下罰金。
製造、運輸、販賣第三級毒品者，處7年以上有期徒刑，得併科
新臺幣1千萬元以下罰金。
製造、運輸、販賣第四級毒品者，處5年以上12年以下有期徒刑
，得併科新臺幣5百萬元以下罰金。
製造、運輸、販賣專供製造或施用毒品之器具者，處1年以上7年
以下有期徒刑，得併科新臺幣1百50萬元以下罰金。
前五項之未遂犯罰之。
毒品危害防制條例第9條
成年人對未成年人販賣毒品或犯前三條之罪者，依各該條項規定
加重其刑至二分之一。
明知為懷胎婦女而對之販賣毒品或犯前三條之罪者，亦同。
犯前五條之罪而混合二種以上之毒品者，適用其中最高級別毒品
之法定刑，並加重其刑至二分之一。